台灣基隆地方法院刑事裁定　　　　　　 100年度撤緩字第65號
聲　請　人　台灣基隆地方法院檢察署檢察官
受　刑　人　王淑慧
上列聲請人因受刑人強盜案件，聲請撤銷緩刑之宣告（100年度
執聲字第977號、100年執緩字第35號），本院裁定如下：
    主  文
王淑慧之緩刑宣告撤銷。
    理  由
一、聲請意旨
    聲請意旨略稱：受刑人王淑慧因犯侵佔罪，前經本院於民國
    99年8月11日，以100年度基簡字第1096號案件而判處有期徒
    刑6月，緩刑3年，並於100年9月19日確定。詎其於緩刑期內
    ，並未依判決主文所示之時間及給付之方式，清償被害人。
    核受刑人所為，已合於刑法第75條之1第1項第4款所定撤銷
    緩刑宣告之原因，爰依刑事訴訟法第476條規定，聲請撤銷
    其緩刑之宣告。
二、法律規定
(一)、按刑法於98年5月19日修正公布，而於98年9月1日施行。修
    正前之刑法第75條之1規定：「受緩刑之宣告而有下列情形
    之一，足認原宣告之緩刑難收其預期效果，而有執行刑罰之
    必要者，得撤銷其宣告：一、緩刑前因故意犯他罪，而在緩
    刑期內受得易科罰金之有期徒刑、拘役或罰金之宣告確定者
    。二、緩刑期內因故意犯他罪，而在緩刑期內受得易科罰金
    之有期徒刑、拘役或罰金之宣告確定者。三、緩刑期內因過
    失更犯罪，而在緩刑期內受有期徒刑之宣告確定者。四、違
    反第74條第2項第1款至第8款所定負擔情節重大者。前條第2
    項之規定，於前項第1款至第3款情形亦適用之。」修正後之
    刑法第75條之1 規定：「受緩刑之宣告而有下列情形之一，
    足認原宣告之緩刑難收其預期效果，而有執行刑罰之必要者
    ，得撤銷其宣告：一、緩刑前因故意犯他罪，而在緩刑期內
    受6月以下有期徒刑、拘役或罰金之宣告確定者。二、緩刑
    期內因故意犯他罪，而在緩刑期內受6月以下有期徒刑、拘
    役或罰金之宣告確定者。三、緩刑期內因過失更犯罪，而在
    緩刑期內受有期徒刑之宣告確定者。四、違反第74 條第2項
    第1款至第8款所定負擔情節重大者。前條第2項之規定，於
    前項第1款至第3款情形亦適用之。」刑法第2條第1項雖對於
    行為後法律變更者，採從舊從輕之適用法律原則，然刑法施
    行法第6條之1，就刑法修正後有關撤銷緩刑相關規定之適用
    ，已明定為：「於中華民國98年5月19日刑法修正施行前，
    受緩刑之宣告，98年5月19日修正刑法施行後，仍在緩刑期
    內者，適用98年5月19日修正施行之刑法第75條及第75條之1
    規定。」此條係刑法第2條第1項之特別規定，是以縱受刑人
    係於修法前受緩刑之宣告，若於新法施行後仍在緩刑期內者
    ，對於撤銷緩刑相關法律之適用，即應依刑法施行法第6條
    之1之規定，逕行適用新法之規定，毋庸再為新舊法之比較
    適用。
(二)、其次，94年2月2日修正之刑法為求適用之彈性，始新增刑法
    第75條之1之規定，對於94年2月2日修正前刑法僅有「應撤
    銷」緩刑之規定，區分為「應撤銷」及「得撤銷」緩刑之情
    形。考其立法意旨略以：關於緩刑之撤銷，現行法第75條第
    1項固已設有2款應撤銷之原因；至得撤銷緩刑之原因，則僅
    於保安處分章內第93條第3項與撤銷假釋合併加以規定，體
    例上不相連貫，實用上亦欠彈性，爰參酌德國及奧地利現行
    立法例增訂得撤銷緩刑之原因，其中現行關於緩刑前或緩刑
    期間故意犯他罪，而在緩刑期內受得易科罰金之有期徒刑之
    宣告者，列為應撤銷緩刑之事由，因認過於嚴苛，而排除第
    75條應撤銷緩刑之事由，移列至得撤銷緩刑事由，俾使「法
    官依被告再犯情節，而裁量是否撤銷先前緩刑之宣告」；其
    次，如有前開事由，但判決宣告拘役、罰金時，可見行為人
    仍未見悔悟，有列為得撤銷緩刑之事由，以資彈性適用，爰
    於第1項第1款、第2款增訂之。且本條採用裁量撤銷主義，
    賦予法院撤銷與否之權限，特於第1項規定實質要件為「足
    認原宣告之緩刑難收其預期效果，而有執行刑罰之必要」，
    供作審認之標準，亦即於上揭「得」撤銷緩刑之情形，法官
    應依職權本於合目的性之裁量，妥適審酌被告所犯前後數罪
    間，關於法益侵害之性質、再犯之原因、違反法規範之情節
    是否重大、被告主觀犯意所顯現之惡性及其反社會性等情，
    是否已使前案原為促使惡性輕微之被告或偶發犯、初犯改過
    自新而宣告之緩刑，已難收其預期之效果，而確有執行刑罰
    之必要，此與刑法第75條第1項所定2款要件有一具備，即毋
    庸再行審酌其他情狀，應逕予撤銷緩刑之情形不同。
三、本案情形
    經查：受刑人係於99年6月7日修正刑法施行後，才受緩刑之
    宣告，自應適用修正後刑法關於撤銷緩刑之相關規定。惟查
    ：受刑人有前述聲請意旨所述被判有期徒刑6月，緩刑3年之
    情形，亦即其判決主文宣示：「王淑慧意圖為自己不法之所
    有，而侵占自己持有他人之物，處有期徒刑陸月，如易科罰
    金，以新台幣壹仟元折算壹日。緩刑年，並應依本院一百
    年度基簡附民移調字第二六號調解筆錄所示願意給付金額（
    計新台幣〈下同〉拾伍萬元）及給付方式（於民國〈下同
    〉一百年八月二十五日前給付林阿雪伍萬元，及自一百年九
    月起，於每月二十五日前，按月給付林阿雪壹萬元，至全部
    清償時止，如有一期未付視為全部到期）向林阿雪支付損害
    賠償。」此有判決書一份在卷可稽，可見如期如數清償乃緩
    刑之條件。次查：執行檢察官於100 年10月25日傳訊受刑人
    及被害人時，受刑人表示再半月時間可以清償；100 年11月
    10日再次傳訊其二人時，受刑人依然分文未還等情，有訊問
    筆錄可考。準此，可見受刑人自100年8月11日判決宣告緩刑
    迄今，完全不履行判決主文所示緩刑之條件，其情節自屬重
    大，符合刑法第75條之1第4款所「違反第74條第2項第1款至
    第8款所定負擔情節重大」之規定。申言之，受刑人在緩刑
    期內顯然未能依判決主文履行清償條件。本院審核受刑人上
    述判決之後，認為原宣告之緩刑顯然難收其預期之效果，而
    有執行刑罰之必要，自應撤銷其宣告。本件聲請為有理由，
    應予准許。
四、據上論斷
    依刑事訴訟法第476條裁定如主文。
中    華    民    國    100   年    11    月    28    日
                  刑事第三庭法  官  陳  志  祥
以上正本證明與原本無異。
如不服本裁定，應於收受送達後5 日內，向本院提出抗告狀，敘
述抗告之理由，抗告於台灣高等法院，並應按他造當事人之人數
附具繕本。
中    華    民    國    100   年    11    月    28    日
                            書記官  李  繼  業